臺灣臺北地方法院刑事判決　　　　　　　　　　　　　九十二年度易字第六六七號
　　公　訴　人　臺灣臺北地方法院檢察署檢察官
　　被　　　告　戊○○○
　　　　　　　　　　　　　樓
　　選任辯護人　盧春律師
　　被　　　告　乙○○
右列被告等因傷害案件，經檢察官提起公訴（九十一年度偵字第二０二二五號、九十
二年度偵字第二六九三號），本院判決如左：
    主  文
戊○○○、乙○○共同傷害人之身體，各處拘役伍拾日，如易科罰金，均以參佰元折
算壹日。
    事  實
一、戊○○○與丙○○係舊識，因丙○○與甲○○共同經商之需，乃由丙○○向戊○○○借用信用狀額度，嗣丙○○無力償還積欠戊○○○之債務美金十四萬元，戊○○○乃告知外甥乙○○此事，乙○○即又委託其友人不詳姓名綽號「阿清」、
    「小明」之成年男子要債，戊○○○、乙○○、「阿清」及「小明」四人遂於民
    國九十年十一月二十八日前去丙○○辦公室索討債務，適甲○○亦在丙○○辦公
    室內，乃由甲○○先行償還新台幣（下同）三萬元予乙○○等人，乙○○並要求
    甲○○需再籌款以供清償，然因丙○○與甲○○無力還款，戊○○○、乙○○、
    「阿清」、「小明」及另名不詳姓名成年男子等五人，乃基於傷害之共同犯意聯
    絡，於九十年十二月二日，先由「阿清」及「小明」以0000000000及
    0000000000號行動電話聯絡甲○○，要求甲○○翌日晚上前去臺北市
    中山區○○○路四○九號二樓之「皇家西餐廳」見面還款，甲○○即依約於九十
    年十二月三日下午八時許抵達「皇家西餐廳」，甲○○到達後因無法清償積欠之
    債務，在場之「阿清」、「小明」及該不詳姓名成年男子乃以電話告知戊○○○
    ，旋「阿清」、「小明」與另名不詳姓名之成年男子三人即毆打甲○○，致甲○○因而受有頭部外傷併頭頸部裂傷（１Ｘ１公分）、右側顳部腫傷、挫傷、腦震
    盪及右手中指微小擦傷等傷害，戊○○○與乙○○並於同日下午十時許前去「皇
    家西餐廳」，戊○○○見甲○○受傷流血並對甲○○稱「活該」，嗣因丙○○與
    甲○○以電話聯絡時查覺甲○○言詞有異，丙○○乃於同日下午十時三十九分以
    電話報警，並由臺北市政府警察局勤務指揮中心指派警員蔡玉山前去處理，始悉
    上情。
二、案經甲○○訴請臺北市政府警察局中山分局報告臺灣臺北地方法院檢察署檢察官
    偵查起訴。
     理  由
一、訊據被告戊○○○、乙○○二人，均坦承被告戊○○○與案外人丙○○有債務糾
    紛，曾與「阿清」、「小明」共赴丙○○辦公室索討債務，及被告二人曾於九十
    年十二月三日下午十時許前去「皇家西餐廳」之事實，惟均矢口否認有何傷害犯
    行，被告戊○○○辯稱：伊與告訴人甲○○並無金錢往來，係丙○○欠伊四百多
    萬元，伊只有找丙○○要錢，伊沒有傷害告訴人之動機可言，且伊係因接到丙○○要求對帳的電話，乃前去丙○○指定的「皇家西餐廳」，伊與乙○○到達時已
    經是下午十時許，告訴人已經被打了，警員已在現場，伊即向警員表示係來要錢
    ，且本案係丙○○設計之圈套，告訴人是在下午八時許被打，當時伊在家看電視
    ，伊當時不在「皇家西餐廳」云云，被告乙○○則辯稱：伊係陪同伊阿姨即被告
    戊○○○前去「皇家西餐廳」，不知道發生何事，伊過去的時候看到告訴人有被
    人打的痕跡，但告訴人指訴內容不實在，否則告訴人及丙○○為何不向警員要求
    逮捕在西餐廳之打人現行犯云云。本院經查：
（一）告訴人甲○○與丙○○合作經商，並由丙○○向被告戊○○○借用信用狀額度
      ，且積欠被告戊○○○債務美金十四萬元之事實，業據被告戊○○○於警訊中
      供稱：「丙○○與甲○○合夥做生意」等情無訛（見偵卷第七頁背面），核與
      告訴人供稱：「認識她（即被告戊○○○）是因為丙○○的關係，因為丙○○
      跟她有生意上的往來，我跟丙○○是合夥關係，但是只有丙○○有出名。就是
      因為生意上的關係，所以我有看過戊○○○。當初我們在做生意時公司的信用
      狀額度不夠，所以丙○○出面跟戊○○○借信用狀額度，我跟丙○○繼續共同
      經營」等情一致（見本院卷第四一頁），復與證人丙○○供述：「曾向被告戊○○○借信用狀額度約美金十四萬元‧‧‧‧甲○○有一些生意，我銀行內有
      一些額度，所以我就將我額度借他用，作他的生意，可以說是合夥。是用我的
      名義跟銀行往來」等情相符（見本院卷第五五頁、偵卷第十一頁背面），並有
      臺灣士林地方法院檢察署九十二年度偵字第二九六五號不起訴處分書及被告戊○○○與丙○○金錢往來資料與支票及退票理由單影本等在卷可稽（見本院卷
      第一一一至一一三頁、偵卷第二五至三六頁），從而丙○○與告訴人共同經商
      ，且丙○○並因而積欠被告戊○○○美金十四萬元債務之事實，首堪認定，復
      再審酌被告二人於九十年十一月二十八日前去丙○○辦公室索討債務時，告訴
      人亦在場參與談判，從而被告戊○○○辯稱伊不認識告訴人，告訴人亦無積欠
      伊債務，伊無傷害告訴人之動機云云，尚難信實。至辯護人雖請求調取臺灣士
      林地方法院檢察署九十二年度偵字第二九六五號詐欺卷宗以證明與被告戊○○○有糾紛者乃係丙○○而非告訴人，然審酌被告戊○○○業已自承告訴人與丙○○係合夥做生意等情在卷，核無調取該卷宗之必要，併予敘明。
（二）告訴人曾與被告二人及「小明」、「阿清」談判，其後並遭「小明」、「阿清
      」及另名不詳姓名男子毆打之經過，業據告訴人指訴：「十一月二十八日約上
      午十點鐘的時候，戊○○○帶了乙○○及另外二個人，他們四個人一起去丙○○的辦公室後戊○○○先走，說現在不要跟我們談了，由乙○○他們三個人來
      談。當初我和丙○○主動約戊○○○去丙○○的辦公室，要談還款的的事宜，
      沒想到她會帶人來‧‧‧‧我就跟丙○○提議，我們先給乙○○及他帶來的人
      三萬元，然後我當時因為手上還有一張十萬元的支票，剛退票，所以我跟乙○○說我需要時間籌錢，籌到錢之後我會跟他們聯絡，結果前一天就是十二月二
      號當天下午乙○○帶去的二個人其中之一就打電話約我，第二天十二月三號晚
      上八點多到皇家西餐廳來談錢的事情，他當時是打我的手機給我，我手機號碼
      十一月二十八日的時候，他們就已經把我的手機號碼輸入他們的手機內，所以
      他們知道我的手機號碼‧‧‧‧當時他們用0000000000及0000
      000000這二支電話打給我約我到皇家西餐廳見面‧‧‧‧九十年十二月
      三日晚上八點多我準時到達皇家西餐廳，我一個人去，我去的時候，戊○○○
      他們都還沒有到，我就坐在西餐廳角落沙發上，過了一會乙○○帶了那二個人
      到了，而且又帶了另外一個人來，那個人年紀很輕，是男生，他們三個人到了
      之後，跟我談了半天，就叫我籌錢，因為我當時身上只有二萬元，與他們要求
      我帶的七萬元不同，原來跟我打電話聯絡的那個人就叫我去找朋友去湊錢，‧
      ‧‧‧然後把戊○○○的銀行帳號給我，是哪一家銀行的帳號我忘記了，我當
      初有將他寫給我戊○○○帳號的紙條交給檢察官‧‧‧‧他把銀行帳戶給我之
      後，我說你們把帳號給我，我之後會匯錢進去，但是他們說不行，要立刻去匯
      錢‧‧‧‧三個人都有打我，全部都打我的頭，還有打到我的臉及嘴巴，我牙
      齒都掉了，而胸部也被打了幾拳，三個人都有動手，而是三個人中最年輕的那
      個人先打我，因為他從我旁邊跑過來手上還有拿東西，好像是一根棒子，他跑
      到我背後，拿棒子打我頭。而在打的時候，我有聽到拿我電話的那個人說你怎
      麼打那麼重，不要把他打死了，然後就叫拿木棒打我的那個人先走，我有看到
      那個人就先離開西餐廳‧‧‧‧我當初要湊這筆錢的時候，我有告訴丙○○我
      可能湊不了這麼多錢，所以我告訴丙○○我跟他們約的地點，所以丙○○知道
      我當時跟他們約的地方，我並且告訴丙○○說如果晚上十點半我還沒有跟他聯
      絡的話，就請他趕快打電話報警‧‧‧‧丙○○帶警察到現場時當時我被打的
      全身都是血，警察把我救出去，並且問我是哪一個，我就指戊○○○給警察‧
      ‧‧‧而我還沒被打之前，丙○○曾經有打我的電話給我，試圖跟我聯絡，我
      有看到手機的號碼顯示，但是當初跟我約拿我手機的人說我不准接電話，所以
      我沒有接電話，所以丙○○就知道我發生事情了，帶警察來救我。不知道當初
      打的人，何時離開現場，警察來的時候他們是否還在我不知道，我當時頭已經
      被打昏了，警察問我是誰打的，我當時就告訴警察，是一個女的，坐在那邊‧
      ‧‧‧我沒有說乙○○有在場打我，我是說戊○○○找人打我，乙○○是在案
      發前幾天有帶人到丙○○的辦公室要錢，案發當天晚上，乙○○沒有在皇家西
      餐廳動手打我，打我的人總共是三個年輕人，戊○○○是我被打完之後才到現
      場，戊○○○到場時，我衣服都是血，戊○○○對我說活該活該。戊○○○是
      在警察之前就已經到場，我沒有看到乙○○在現場，打我的人也不是乙○○，
      但是打我的其中二人，案發前幾天，我看到乙○○帶那二人到丙○○的辦公室
      ‧‧‧‧警察來的時候是一個人來，是丙○○和警員一起到場，警員到場的時
      候戊○○○已經在現場了，我很確定戊○○○比警員先到場，因為戊○○○就
      坐在我後方還有說活該」等語綦詳（見本院卷第四一至四七、一五三、一五四
      頁），核與證人丙○○到庭證稱：「九十年十一月二十八日上午十點多的時候
      ，戊○○○帶乙○○及另外二個男人到我辦公室，就是來向我要債，當時我跟
      甲○○在辦公室，辦公室內共六個人在內。因為當時我們沒有錢，所以他們就
      在我辦公室停留到下午一點多，我當天籌了三萬元就由甲○○在我們辦公室外
      面交給乙○○，至於詳細的地點在何處，我不記得。因為我不在場。甲○○交
      錢給乙○○後回到辦公室告訴我，因為乙○○還要跟我及甲○○要七萬元，所
      以他們約好十二月三號晚上八點在林森北路的皇家西餐廳碰面，要甲○○給乙○○七萬元。等到十二月三號下午約三、四點時，甲○○打電話給我，說他只
      籌到二萬元，怕晚上萬一他沒有籌到錢會很麻煩，所以先通知我，如果在晚上
      十點時，如果還沒有他的消息，要去皇家西餐廳救他。晚上十點到十點半的時
      候，乙○○及他的另外一個朋友外號叫小明打被告電話給我，是乙○○打電話
      給我，後來及那叫小明的人也有跟我講電話，在電話中他們叫我要到現場去解
      決，就是關於要債的事，他們說這種事情，我不在也不行，叫我要到現場解決
      ，他們二人都有這樣對我說，然後又把電話交給甲○○，甲○○當時不太敢回
      答話，就說叫我趕快去一下，有點言語不便的情況，我就想說原來甲○○告訴
      我如果有問題要叫我去，又感到甲○○在電話中言語不便，所以我就想去救他
      就報警。我當時就先趕到現場，然後在西餐廳的樓下隔壁幾間報警的，警察大
      約五分鐘左右就到了，警察就問我為何要報警，我就把這個情形告訴警察，警
      察就帶我上去皇家西餐廳，我上去的時候看到乙○○及他那二個朋友，就是十
      一月二十八日一起到我辦公室的那二位，他們三個人坐在一個卡座，同一個卡
      座裡面還有別人但是我不認識，在這個卡座隔壁比較死角的地方，甲○○一個
      人坐在那裡，我就趕快跑到甲○○的卡座，發現甲○○的頭頂被打破流血，血
      流在他的前胸跟後背，桌上還有一些沾血衛生紙，戊○○○就跑過來跟警察說
      說我們二個人欠他錢，她是來要債的。進去皇家西餐廳的時候，有看到戊○○○在場，她當時坐在甲○○後面的卡座，並沒有跟乙○○坐在一起。警察告訴
      戊○○○她不可以用這種方式要債，要債是民事，不可以打人‧‧‧‧進去皇
      家西餐廳的時候，有看到小明及阿清在場，跟乙○○坐在同一個卡座，跟甲○○離開現場的時候，小明、阿清還在場」等情大致相符（見本院卷第五一至五
      三頁），故被告二人既曾與「小明」及「阿清」前去與告訴人及丙○○談判還
      債事宜，復曾收受告訴人所交付之三萬元現金，並進而推由「小明」與「阿清
      」撥打電話要求告訴人前去「皇家西餐廳」還錢，且參酌被告乙○○亦供稱：
      「伊前去皇家西餐廳見到綽號『小明』之男子，係伊朋友的朋友，伊不大清楚
      何人叫告訴人去（皇家西餐廳），伊拜託他們的，時間大約九十年十二月份，
      伊去（皇家西餐廳）時就看到『小明』及一名綽號『阿清』的」等語無訛（見
      偵卷第一一八頁），顯見告訴人指訴遭「小明」及「阿清」毆打乙節，尚非子
      虛之詞，而堪採信。
（三）告訴人於案發當晚曾與該三名男子所使用之電話0000000000、00
      00000000及0000000000聯絡，且「小明」與「阿清」及該
      不詳姓名成年男子在西餐廳所書寫之字條，係以皇家西餐廳之便條紙記載被告
      戊○○○銀行帳戶，有告訴人提出之記載與對方聯絡電話號碼及該不詳姓名男
      子所書寫之字條附卷可稽（見偵卷第六五頁），而0000000000號行
      動電話門號申請人係被告戊○○○之女楊雅齡，而實際使用人乃被告戊○○○
      ，0000000000號行動電話門號申請人係被告乙○○，000000
      0000號行動電話門號申請人乃係姚秀娟，而實際使用人則係被告乙○○之
      事實，業據證人姚秀娟證稱：「伊所申請之0000000000號行動電話
      係借予被告乙○○使用」等語屬實（見偵卷第九六頁），並有遠傳電信股份有
      限公司函附資料查詢表、中華電信股份有限公司九十二年八月五日電話用戶資
      料查詢表附卷足考（見本院卷第六九、七十、一００、一一八頁、偵卷第七九
      、八三、八四頁），另該「皇家西餐廳」便條紙上所記載之銀行帳號，乃係被
      告戊○○○之帳戶之事實，亦有臺北國際商業銀行信義分行九十二年九月十八
      日函附0000000000000號帳戶開戶用戶查詢表在卷可資佐證（見
      本院卷第八九至九一頁），故「小明」與「阿清」乃以被告二人所使用之行動
      電話與告訴人聯絡，並在「皇家西餐廳」指定告訴人需匯款至被告戊○○○帳
      戶，另參酌「小明」、「阿清」及該名不詳姓名男子於出手毆打告訴人前，曾
      撥打電話予被告戊○○○，而被告二人於告訴人遭毆打後並隨即趕赴「皇家西
      餐廳」，被告戊○○○見告訴人受傷並出言稱活該，則被告二人與「小明」、
      「阿清」及該名不詳姓名男子等五人，乃係基於傷害之共同犯意聯絡，而推由
      「小明」、「阿清」及該名不詳姓名男子著手傷害犯行等情，業臻明確。
（四）被告雖另辯稱若果有傷害犯行，為何告訴人與丙○○不要求到場警員逮捕現行
      犯，顯見告訴人指訴不實云云，惟查臺北市政府警察局係於九十年十二月三日
      下午十時三十九分受理丙○○以行動電話報案稱發生糾紛，並由勤務中心指派
      中山分局中山二派出所備勤警員蔡玉山到場處理之事實，有臺北市政府警察局
      九十二年七月三十日北市警勤字第０九二三八九二八四００號函附勤務指揮中
      心受理各類報案紀錄單可佐（見本院卷第八六頁），而證人即到場處理警員蔡
      玉山復就處理經過到庭證稱：「接到勤務中心轉到派出所，說現場有糾紛要我
      們前往處理，當時我是擔任備勤勤務，所以我一人到場，到了之後，已經沒有
      看到有打架，當時只剩下自稱被害人的人向我陳述被害的情形，我說傷害是告
      訴乃論且沒有現行犯，我請他依法提出告訴，現場被害人也沒有馬上提出告訴
      的表示」等語明確（見本院卷第一四二、一四三頁），故警員蔡玉山到場時傷
      害犯行既已結束，從而警員蔡玉山並未當場逮捕任何人，尚無與法不合之處，
      另告訴人業已向到場警員蔡玉山陳述遭受被告戊○○○指使之人毆打等情，業
      如前述，故亦難認告訴人前後指訴有何前後歧異之處，而丙○○既係會同警員
      前去西餐廳，則警員蔡玉山既未見及傷害犯行，從而丙○○亦無目睹告訴人被
      毆打之可能，故丙○○自無當場要求蔡玉山實施逮捕之理由，是被告辯稱告訴
      人與丙○○未要求警員逮捕現行犯顯見指訴不實云云，尚有誤會。
（五）告訴人就遭毆打時被告戊○○○尚未抵達「皇家西餐廳」現場之事實，於偵查
      及本院審理時均供述一致（見偵卷第四二頁、本院卷第一五三頁），而告訴人
      雖曾於本院證稱：「後來戊○○○及一些人就上來了，但是我沒有看到‧‧‧
      ‧戊○○○跟另外一些人上來之後，坐在我背後，我不清楚到底有幾個人，但
      是我確實有看到其中之一是戊○○○，我不記得當時有沒有看到乙○○。他們
      坐下之後沒多久，都沒有講話，原來押著我的那三個人就開始打我，我當時有
      聽到旁邊有人拍手」云云（見本院卷第四四頁），然核告訴人該次供述業已敘
      明沒有看到被告戊○○○在伊被毆打前到達之經過，顯見該次庭訊時告訴人證
      稱被告戊○○○於其被打前即已到達現場云云，尚屬個人主觀臆測之詞，而無
      可取，應以告訴人供述被毆打時被告戊○○○尚未抵達現場為可採。
（六）至被告戊○○○雖辯稱伊於九十年十二月三日晚上係與丁○○討論股票買賣事
      宜，伊有不在場證明云云，惟查證人丁○○業於本院證稱伊不記得九十年十二
      月三日晚上人在何處，應以警訊筆錄為準等情綦詳（見本院卷第五七頁），而
      證人丁○○在警訊時係證稱九十年十二月六日晚上在被告戊○○○住處聊天，
      在偵查中則係證稱九十年十二月三日晚上九時許離開被告戊○○○住處之事實
      ，有警訊與偵查筆錄在卷可稽（見偵卷第十八頁背面、四三頁），而證人即被
      告戊○○○之配偶楊文福亦供稱被告戊○○○係於案發當日晚上十點多離家外
      出（見偵卷第四三頁），從而證人丁○○與被告戊○○○縱曾於案發當晚聊天
      ，而告訴人指訴被害經過應以被告戊○○○係於傷害犯行結束後始行到場為可
      採，復已詳如前述，而證人丁○○及楊文福雖可證明被告戊○○○係於當日下
      午十時許離家外出，然被告戊○○○雖於告訴人遭毆打時不在現場，但由前揭
      證據已足證明被告二人與「小明」、「阿清」及該名不詳姓名男子有犯意聯絡
      ，從而被告戊○○○辯稱伊係事後到場可證並無犯罪云云，尚無可取。
（七）告訴人確實因遭受毆打而受有頭部外傷併頭頸部裂傷（１Ｘ１公分）、右側顳
      部腫痛、挫傷、腦震盪及右手中指微小擦傷等傷害之事實，有告訴人之天主教
      耕莘醫院九十年十二月六日診斷證明書及馬偕紀念醫院九十二年九月十九日馬
      院醫外字第九二二八四三號函附病歷在卷可憑（見本院卷第一０四至一０九頁
      、偵卷第十四頁），綜上所述，本件事證明確，被告二人所辯尚屬臨訟卸責之
      詞，要無可採，被告二人傷害犯行洵堪認定，應依法論科。
二、被告戊○○○、乙○○與「阿清」、「小明」及另名不詳姓名之成年男子等五人
    間，乃係基於傷害之犯意聯絡，而推由「阿清」、「小明」及另名成年男子三人
    著手傷害犯行，是核被告二人所為，均係犯刑法第二百七十七條第一項之傷害罪
    。被告二人與「阿清」、「小明」及另名不詳姓名之成年男子間，有犯意聯絡及
    行為分擔，均為共同正犯，公訴人認被告戊○○○乃係教唆犯，稍有未洽，然審
    酌檢察官起訴之犯罪事實與本院前揭論罪部分，其基本社會事實同一，對被告戊○○○之防禦權行使復不生不利影響，本院自應就被告戊○○○部分依刑事訴訟
    法第三百條規定，予以變更法條（最高法院三○年上字第一五七四號判例要旨參
    照）。爰審酌被告二人犯罪之動機係因告訴人與丙○○積欠債務未償、告訴人所
    受傷勢、犯罪所生之危害、犯罪後未能坦認犯行之態度等一切情狀，分別判處如
    主文所示之刑，並均諭知易科罰金之折算標準，以示懲儆。
三、另0000000000、0000000000、0000000000、0
    000000000、0000000000、00000000及00000
    000號電話於九十年十二月二日至同年月七日之通聯記錄均已逾保存期限而無
    法調取之事實，分別有大眾、中華、遠傳各該電信公司回函可稽（見本院卷第九
    三至一０二頁），從而「阿清」、「小明」及另名不詳姓名之成年男子之真實年
據上論斷，依刑事訴訟法第二百九十九條第一項前段、第三百條，刑法第二十八條、
第二百七十七條第一項、第四十一條第一項前段，罰金罰鍰提高標準條例第一條前段
、第二條，判決如主文。
本案經檢察官林良蓉到庭執行職務
中      華      民      國      九十三    年    一    月      十五      日
                                      臺灣臺北地方法院刑事第十庭
                                              審判長法  官  廖紋妤
                                                    法  官  蔡世祺
                                                    法  官  劉煌基
右正本證明與原本無異。
如不服本判決，應於判決送達後十日內向本院提出上訴狀（應抄附繕本）。告訴人或
被害人如對於本判決不服者，應具備理由請求檢察官上訴，其上訴期間之計算係以檢
察官收受判決正本之日期為準。
                                                    書記官  林妙穗
中      華      民      國      九十三    年    一    月      十五      日
附錄論罪法條：
中華民國刑法第二百七十七條第一項
(普通傷害罪)
傷害人之身體或健康者，處三年以下有期徒刑、拘役或一千元以下罰金。
